【裁判字號】    97,執消債更,27
【裁判日期】    980323
【裁判案由】    更生事件
【裁判全文】
臺灣屏東地方法院民事裁定          97年度執消債更字第27號
聲  請  人
即  債務人    丁○○
代  理  人    樓嘉君律師
債  權  人    美商花旗銀行股份有限公司
法定代理人    利明
債  權  人    中國信託商業銀行股份有限公司
法定代理人    羅聯福
債  權  人    元大商業銀行股份有限公司
法定代理人    顏慶章
代  理  人    乙○○  台南縣永.
債  權  人    萬泰商業銀行股份有限公司
法定代理人    周榮生
代  理  人    甲○○
債  權  人    台新國際商業銀行股份有限公司
法定代理人    蔡孟
債  權  人    香港商香港上海匯豐銀行股份有限公司
法定代理人    顧銳賢
債  權  人    永豐商業銀行股份有限公司
法定代理人    蔡友才
代  理  人    戊○○
債  權  人    遠東國際商業銀行股份有限公司
法定代理人    洪信德
債  權  人    國泰世華商業銀行股份有限公司
法定代理人    汪國華
代  理  人    己○○
債  權  人    台北富邦商業銀行股份有限公司
法定代理人    高朝陽
債  權  人    荷商荷蘭銀行股份有限公司台北分公司
法定代理人    經天瑞
代  理  人    丙○○
債  權  人    日盛國際商業銀行股份有限公司
法定代理人    陳國和
債  權  人    玉山商業銀行股份有限公司
法定代理人    黃永仁
代  理  人    林雅雯
上列當事人聲請消費者債務清理事件，本院裁定如下：
    主  文
債務人所提如附件一所示之更生方案應予認可。
債務人在未依更生條件全部履行完畢前，應受如附件二之生活限
制。
    理  由
一、按債務人有薪資、執行業務所得或其他固定收入，法院認更
    生方案之條件公允者，得不經債權人會議可決，逕依債務人
    之聲請或依職權以裁定認可更生方案；法院為認可之裁定時
    ，因更生方案履行之必要，對於債務人在未依更生條件全部
    履行完畢前之生活程度，得為相當之限制，消費者債務清理
    條例 (下稱本條例)第64 條第1 項、第62條第2 項分別定有
    明文。
二、查本件債務人聲請更生，前經本院97年度消債更字第177 號
    裁定開始更生程序在案，有上開裁定乙份在卷可參，又債務
    人確有薪資、執行業務所得或其他固定收入等情，亦有財政
    部臺灣省南區國稅局95年度綜合所得稅各類所得資料清單、
    本院依職權調取之96年稅務電子閘門財產所得調件明細表及
    薪資單在卷足憑。再觀諸債務人所提如附件一所示之更生方
    案，其條件為：以每月為一期，每期清償額為新台幣 (下同
    )14000 元 ，分96期清償，並自認可更生方案裁定確定之翌
    日起8 年，總清償金額為1,344,000 元，清償成數達60.72%
    ，並應於每月10日前給付完畢，且依債權比例，按期分別電
    匯給各債權人。另參卷附之債務人財產及收入狀況報告書所
    列之每月生活必要生活費用為6,757 元，女兒之扶養費每月
    支出3,208 元，合計每月必要生活費用及扶養費為9,965 元
    ，並無超過其所居住之台灣省屏東縣依內政部社會司所公佈
    之98年度最低生活費之9,829 元加上財政部公告97年度扶養
    親屬免稅額每人每月之6,417 元 (與夫平均故為3208元)之
    額度，而債務人每月薪資收入為23,593元，有薪資單可證，
    於扣除上開必要生活費用後，已將剩餘之14,000元全數償還
    予各債權人，而其所提之每月必要生活費用6,757 元已低於
    台灣省屏東縣依內政部社會司所公佈之98年度最低生活費
    9,829 元，足認債務人已盡其最大之努力還款，另依本院依
    職權調取96年稅務電子閘門財產所得調件明細表及本院98年
    1 月12訊問筆錄所示，債務人並無財產僅有代步之機車乙部
    ，其配偶名下亦僅有國瑞汽車一部 (1497cc，1998年份，已
    價值不高)， 並無其他財產可資變賣，故債務人以其薪資所
    得償還各債權人，其所提上開更生方案當屬公允、適當及可
    行。
三、再查，(1)債務人於七年內並無曾依破產法或本條例規定受免
    責之情形，有本院查詢簡答表附卷可稽；且(2)債務人並無財
    產，亦有財政部臺灣省南區國稅局95年度綜合所得稅各類所
    得資料清單及本院依職權調取之96年稅務電子閘門財產所得
    調件明細表在卷足憑，足認債務人之更生方案對於清算價值
    維持原則並無違背，其無擔保及無優先權債權受償總額，顯
    已高於法院裁定開始更生程序時，依清算程序所得受償之總
    額；另查(3)債務人清償金額已逾其更生裁定前二年之全部所
    得，亦有債務人之財產及收入狀況報告書、財政部臺灣省南
    區國稅局95年度綜合所得稅各類所得資料清單、本院依職權
    調取之96年稅務電子閘門財產所得調件明細表及薪資單在卷
    足憑，是債務人之更生方案對於本條例第64條第2 項第4 款
    之可處分所得基準亦無違背，(4)復查債務人並無本條例第63
    條第1 項各款應不認可更生方案之事由存在，足認債務人上
    開更生方案並無本條例第64條第2 項所定不應認可之消極事
    由存在。
四、本件債權人意見略以：本更生方案之清償成數過低及債務人
    年紀尚輕，應可以中華民國銀行公會所提供之180 期零利率
    分期償還，故應全數清償云云，惟查，依前揭說明債務人已
    將每月薪資於扣除上開必要生活費用後，將所剩餘之14,000
    元全數償還予各債權人，足認債務人已竭力清償，自不能以
    清償成數之高低為惟一之認定標準。且本條例之立法目的既
    在謀求消費者經濟生活之更生機會，自不能因債務人尚年輕
    ，即認為其距強制退休年齡65歲尚得工作33年，故應以其未
    來之勞務所得清償債務，卻置其經濟生活之更生機會於不顧
    。另按本條例第53條第2 項第3 款既已明定更生條件最終清
    償期自認可更生方案裁定確定之翌日起不得逾六年，但有特
    別情事者，得延長為八年。而本件更生方案債務人業以8 年
    為清償年限，顯已達本條例之最長年限，債權人徒以中華民
    國銀行公會所提供之180 期零利率分期償還方案全數清償云
    云而為反對理由，顯與本條例立法目的及規定不合。另債權
    人台新國際商業銀行及中國信託商業銀行股份有限公司於陳
    報狀中並請求於債務人更生條件全部履行完畢前之生活程度
    應加以限制乙節，為促使債務人履行更生方案並謀求其經濟
    生活之重生，債權人所請核有理由，因此債務人在未依更生
    條件全部履行完畢前，應受如附件二之生活限制。
五、據上，本件債務人有薪資之固定收入，且其所提更生方案核
    屬公允、適當、可行，且又無同條例第64條第2 項之消極事
    由存在，揆諸本條例之立法目的在於保障債權人之公平受償
    ，謀求消費者經濟生活之更生及社會經濟之健全發展，本件
    更生方案應予認可，爰裁定如主文。
中    華    民    國    98    年    3     月    23    日
                        司法事務官  王佑如
上為正本係照原本作成
如不服本裁定，應於裁定送達後10日內，以書狀向本院司法事務
官提出異議。
中    華    民    國    98    年    3     月    23    日
                            書  記  官  徐建功

司法院資訊處製作；財團法人民間司法改革基金會備份。
